【裁判字號】    99,訴,212
【裁判日期】    990609
【裁判案由】    毒品危害防制條例等
【裁判全文】
臺灣高雄地方法院刑事判決               99年度訴字第212號
公  訴  人  臺灣高雄地方法院檢察署檢察官
被      告  丁○○
選任辯護人  張永昌律師
上列被告因違反毒品危害防制條例等案件，經檢察官提起公訴（
98年度偵字第30494 號），本院判決如下：
    主  文
丁○○犯如附表編號1 至3 「罪名」欄所示之販賣第一級毒品罪
，共柒罪，均累犯，各處有期徒刑拾伍年陸月，各褫奪公權捌年
。扣案各如附表編號1 至3 「應沒收之物」欄所示之物，均沒收
之。未扣案各如附表編號1 至3 「應沒收或抵償之物」欄所示供
犯罪所用或因犯罪所得之財物，均沒收之，如全部或一部不能沒
收時，應追徵其價額，或以其財產抵償之；又犯如附表編號4 「
罪名」欄所示之販賣第一級毒品罪，累犯，處有期徒刑拾伍年陸
月，褫奪公權捌年。扣案如附表編號4 「應沒收銷燬之物」欄所
示之物，均應沒收銷燬之。又扣案如附表編號4 「應沒收之物」
欄所示之物，均沒收之。未扣案各如附表編號4 「應沒收或抵償
之物」欄所示供犯罪所用或因犯罪所得之財物，均沒收之，如全
部或一部不能沒收時，應追徵其價額，或以其財產抵償之。應執
行有期徒刑貳拾貳年，褫奪公權捌年。扣案之海洛因玖包（合計
淨重壹點零肆公克），均沒收銷燬之。又扣案之不明粉末陸包、
自製毒品分裝器壹個，均沒收之。未扣案供販賣第一級毒品使用
門號0000000000號之行動電話壹支（含SIM 卡）、販賣第一級毒
品所得共新臺幣肆仟伍佰元，均應沒收之，如全部或一部不能沒
收時，門號0000000000號之行動電話壹支（含SIM 卡）部分，應
追徵其價額，或以其財產抵償之；販賣所得共新臺幣肆仟伍佰元
，應以其財產抵償之。
其餘被訴販賣第一級毒品罪部分，無罪。
    事  實
一、丁○○前因公共危險案件，經本院以95年度簡字第119 號判
    處有期徒刑3 月確定，甫於民國95年5 月29日易科罰金執行
    完畢。詎仍不知悔改，明知海洛因係經政府公告，列為毒品
    危害防制條例第2 條第2 項第1 款所定之第一級毒品，未經
    許可不得持有、販賣。竟基於販賣第一級毒品海洛因營利之
    犯意，分別於附表編號1 至4 「販賣時間、地點、方式」欄
    所示時間，由甲○○、乙○○、戊○○、丙○○（綽號阿嘉
    ）分別以渠等所使用門號0000000000、0000000000、000000
    0000、0000000000號之行動電話，與丁○○所有持用門號00
    00000000號之行動電話聯絡後，分別約在附表編號1 至4「
    販賣時間、地點、方式」所示地點，向丁○○購買如附表編
    號1 至4 「販賣時間、地點、方式」欄所示金額之海洛因。
    丁○○分別販賣第一級毒品海洛因予甲○○1 次（1 小包
    500 元）、乙○○5 次（每次1 小包500 元）、戊○○1 次
    （1 小包1000元）、丙○○1 次（1 小包500 元），前後共
    8 次。嗣經警長期監控蒐證，並依法實施通訊監察後，於98
    年10月8 日14時40分許，持本院核發之搜索票，在高雄市楠
    梓區○○○路58號前執行搜索，並在丁○○身上隨身背包內
    扣得其所有預備供販賣之海洛因9 包（合計淨重1.04公克）
    ，及與本案犯罪無關之第二級毒品甲基安非他命1 包、吸食
    器1 組（業經本院以98年審訴字第4939號判決宣告沒收銷燬
    ）、門號0000000000、0000000000號之行動電話2 支，及在
    丁○○位於高雄市楠梓區○○○路58號2 樓住處，扣得其所
    有預備供稀釋海洛因以供販賣之不明粉末6 包、分裝海洛因
    以供販賣之分裝器1 個，並循通訊監察譯文內容追查，而獲
    悉上情。
二、案經高雄市政府警察局報請臺灣高雄地方法院檢察署檢察官
    偵查起訴。
    理  由
壹、證據能力部分
一、按被告以外之人於偵查中向檢察官所為陳述，除顯有不可信
    之情況者外，得為證據，刑事訴訟法第159 條之1 第2 項定
    有明文。本件證人甲○○、乙○○、戊○○、丙○○於檢察
    官偵查中所為之陳述，其等未曾提及檢察官在偵查時有不法
    取供之情形，反對該項供述得具有證據能力，亦未釋明上開
    供述有顯不可信之情況，依上說明，其等於偵查中之證言自
    均具有證據能力。
二、按被告以外之人於審判中有下列情形之一，其於檢察事務官
    、司法警察官或司法警察調查中所為之陳述，經證明具有可
    信之特別情況，且為證明犯罪事實之存否所必要者，得為證
    據：…(三)、滯留國外或所在不明而無法傳喚或傳喚不到者，
    同法第159 條之3 第3 款定有明文。本件證人甲○○前於警
    詢中證稱：伊於98年9 月28日14時左右，與丁○○聯絡約在
    高雄市金獅湖加油站旁之全家便利超商附近，向丁○○購買
    500 元海洛因等語（偵1 卷第119 至122 頁），惟其於本院
    審理時因所在不明，經合法傳、拘未到，有卷附送達證書、
    拘提報告書可稽（本院卷第58、132 、145 頁），而上開陳
    述係在警方人員詢問時，採一問一答方式，且無證據證明有
    非法取供之情下所製作，客觀上有可信之特別情況，且為證
    明犯罪事實所必要，依上開說明，其於警詢中之證述，自具
    有證據能力。
三、被告以外之人，於審判外之言詞或書面陳述，除法律有規定
    者外，不得作為證據，刑事訴訟法第159 條第1 項定有明文
    。本件證人戊○○、乙○○、丙○○於警詢中之陳述（偵1
    卷第163 至165 、167 至169 、171 至175 頁），均屬於被
    告以外之人於審判外之言詞陳述，惟其等上揭警詢中分別陳
    述向被告購買海洛因，與其等於檢察官訊問及本院審理時亦
    均具結證稱向被告購買海洛因之內容（本院卷第73、79至80
    、89頁），大致相符，且查無上開例外得以之作為證據之各
    種情形，其等所為之上開陳述應無證據能力。
四、又卷附被告丁○○所使用門號0000000000號之行動電話分別
    與甲○○、乙○○、戊○○、丙○○所使用門號0000000000
    、00 00000000 、0000000000、0000000000號之行動電話之
    通訊監察譯文（偵1 卷第22至23頁、本院卷第122 至124 頁
    ），係經本院核發通訊監察書後，依法執行通訊監察所獲得
    ，且譯文內容亦分別為被告與甲○○、乙○○、戊○○、丙○○等人之對話，業據被告供述在卷（本院卷第160 頁），
    依法即有證據能力。
貳、有罪部分
    訊據被告丁○○固供稱扣案之海洛因、不明粉末、毒品分裝
    器等物為伊所有，並認識甲○○、乙○○、戊○○、丙○○
    等人，亦曾持用門號0000000000號之行動電話分別與其等有
    卷附通訊監察譯文內容之對話，事後並相約見面等語，惟矢
    口否認有販賣第一級毒品海洛因之犯行，並辯稱伊與甲○○
    98年9 月28日通話後相約見面，是請他幫忙找工作，當天甲○○有請伊幫忙到自由路向綽號「銘仔」拿500 元海洛因，
    事後還沒幫他買到，他就被警方查獲，另外伊交給戊○○的
    海洛因沒有向他收錢，乙○○、丙○○部分則是純粹幫他們
    向第三人購買海洛因後轉交予他們，並非自己販賣予他們，
    也未獲得利益云云。經查：
一、被告販賣第一級毒品海洛因予甲○○部分
  (一)甲○○於98年9 月28日14時16分，以門號0000000000號之行
    動電話與被告所使用門號0000000000號之行動電話聯絡後，
    雙方即約在高雄市金獅湖加油站旁之全家便利超商附近，隨
    後被告駕駛車牌號碼2680-XQ 號之自小客車抵達後，甲○○
    即進入被告車內，以500 元之代價，向被告購得海洛因1 小
    包，交易完成後不久，甲○○即遭鼎金派出所員警攔檢查獲
    乙節，業據證人甲○○於警詢、檢察官訊問時具結證述在卷
    （偵1 卷第119 至122 、132 至134 頁），而被告與甲○○
    間並無過節，業據被告供述在卷（本院卷第177 頁），衡情
    證人甲○○應無甘冒偽證之風險而設詞誣陷被告之理。
  (二)另從卷附通訊監察譯文顯示，甲○○使用門號0000000000號
    之行動電話與被告所使用門號0000000000號之行動電話於98
    年9 月28日14時16分之通話內容，甲○○：「要在哪裡？」
    、丁○○：「我在金獅湖」、甲○○：「我過去那邊」；同
    日14時30分之通話內容，甲○○：「你說金獅湖哪裡？」、
    丁○○：「加油站這邊」、甲○○：「好，我5 分鐘到」（
    偵1 卷第126 頁），及從警方蒐證錄影擷取影像照片顯示甲○○於98年9 月28日14時46分左右確有進入被告所駕駛車牌
    號碼2680-XQ 號自小客車車內進行毒品交易（偵1 卷第124
    至12 5頁），另被告對於與甲○○於前揭時、地相約見面，
    甲○○隨即進入其所駕駛之自小客車，以及甲○○當日稍後
    即因持有毒品海洛因1 小包遭警查獲部分之事實，亦未爭執
    （本院卷第169 至170 頁），顯見當日甲○○與被告相約見
    面之目的，係向被告購買海洛因之事實，堪以認定。
  (三)被告雖辯稱當天與甲○○見面，是請他幫忙找工作云云。惟
    查，被告於警詢供稱甲○○是綽號「銘仔」（警詢筆錄誤載
    為「明仔」）的朋友，伊並不認識甲○○（警卷第31頁），
    然於本院審理時卻改口辯稱當天與甲○○見面，是要請他幫
    忙找工作（本院卷第169 頁），是其既與甲○○並不相識，
    衡情應無透過甲○○找工作之理。又被告另辯稱甲○○當天
    有請伊幫忙到自由路向綽號「銘仔」拿500 元海洛因，但還
    沒幫他買到云云。惟查，甲○○當天與被告見面後，隨即在
    高雄市○○區○○路269 號前遭警方從其身上查獲海洛因1
    小包乙節，業據證人甲○○於警詢時證述在卷（偵1 卷第12
    2 頁），且有卷附臺灣高雄地方法院檢察署檢察官98年度毒
    偵字第6322號起訴書（偵1 卷第58至59頁）、本院98年度審
    簡字第6887號判決（偵1 卷第59之1 頁）可稽，是被告辯稱
    伊當天要幫甲○○向綽號「銘仔」購買海洛因，但尚未將海
    洛因交予甲○○云云，亦顯與事實不符，難以採信。
二、被告販賣第一級毒品海洛因予乙○○部分
  (一)乙○○於98年9 月間，曾以其所持用門號0000000000號之行
    動電話與被告所使用門號0000000000號之行動電話聯絡後，
    與被告分別約在高雄市楠梓區、高雄縣大社鄉等處見面後，
    以每次500 元之代價，向被告購買海洛因1 小包，前後共5
    次，其中1 次是在98年9 月28日2 人以上揭行動電話通話後
    ，約在高雄榮民總醫院對面之全家便利超商進行交易乙節，
    業據證人乙○○於檢察官訊問，及本院審理時具結證述在卷
    （偵1 卷第206 頁、本院卷第79至83頁），而被告與乙○○
    間交情不錯，亦無過節，業據被告供述在卷（本院卷第175
    、177 頁），衡情證人乙○○應無甘冒偽證之風險而設詞誣
    陷被告之理。而被告亦供稱98年9 月28日當日與乙○○通完
    電話，約在高雄榮民總醫院見面後，有向乙○○拿取500 元
    ，交付海洛因1 小包予他等語（本院卷第89、174 頁），顯
    見被告確有販賣海洛因予乙○○之犯行，應堪認定。
  (二)另從卷附通訊監察譯文顯示，乙○○使用門號0000000000號
    之行動電話與被告所使用門號0000000000號之行動電話於98
    年9 月28日14時31分之通話內容，乙○○：「我怎麼沒看到
    全家？」、丁○○：「有啦，你左轉後不遠就看到全家了，
    在左邊」、乙○○：「左邊沒有啊」、丁○○：「有啦」（
    本院卷第124 頁），而乙○○與被告以上揭行動電話聯絡購
    買毒品時，並不會在電話中提到購買毒品種類、數量，且當
    天2 人通話後，確有在高雄榮民總醫院對面之全家便利超商
    見面，並進入被告所駕駛自用小客車內向被告購買500 元之
    海洛因1 小包乙節，復據證人乙○○於本院審理時具結證述
    在卷（本院卷第86頁），是被告於98年9 月28日確有向乙○○收取500 元後，再交付海洛因1 小包予乙○○之事實，亦
    堪認定。
  (三)被告雖辯稱伊是幫乙○○向他人拿毒品，沒有好處，並非販
    賣云云。惟查，被告於本院自承伊幫乙○○到自由路向綽號
    「銘仔」之男子拿海洛因，自己所購買的份量就會多一些（
    本院卷第175 頁），顯見縱使被告辯稱伊是幫乙○○向綽號
    「銘仔」之男子購買海洛因後交予乙○○乙節屬實，被告亦
    非毫無獲益。況據被告供稱伊向乙○○收取金錢後，尚需開
    車前往自由路向綽號「銘仔」拿海洛因後再交給乙○○（本
    院卷第174 至175 頁），倘被告從中未獲取任何利益，衡情
    當無甘冒持有、轉讓或販賣毒品均可能遭警逮捕之風險，無
    償替乙○○向第三人購買海洛因後轉交乙○○之理。是被告
    上揭所辯，顯與常情不符，自難令人置信。
三、被告販賣第一級毒品海洛因予戊○○部分
  (一)戊○○於98年9 月30日，以其所持用門號0000000000號之行
    動電話與被告所使用門號0000000000號之行動電話聯絡後，
    與被告約在高雄縣仁武鄉烏林村焚化爐附近見面，隨即以10
    00元之代價，向被告購買海洛因1 小包之事實，業據證人戊○○於檢察官訊問，及本院審理時具結證述在卷（偵1 卷第
    164 至165 頁、本院卷第73至74頁），而被告與戊○○間並
    無過節，業據被告供述在卷（本院卷第177 頁），衡情證人
    戊○○亦無甘冒偽證之風險而設詞誣陷被告之理。而被告對
    於當天與戊○○通話後，確實與戊○○相約在上揭地點見面
    ，並交付海洛因予戊○○乙節，亦未爭執（本院卷第78頁）
    ，是被告於前揭時間、地點，確有交付海洛因給戊○○之事
    實，堪以認定。
  (二)另從卷附通訊監察譯文顯示，戊○○使用門號0000000000號
    之行動電話與被告所使用門號0000000000號之行動電話於98
    年9 月30日19時50分之通話內容，戊○○：「你在那裡？」
    、丁○○：「我在煙囪這裡」、戊○○：「你在那裡了？」
    、丁○○：「在這裡附近」、戊○○：「多久會到？」、丁○○：「差不多10分鐘」（本院卷第123 頁），及同日20時
    27分之通話譯文內容，戊○○：「多久會到？」、丁○○：
    「我差不多4 、5 分鐘」、戊○○：「好」（本院卷第22頁
    ），而戊○○與被告以上揭行動電話聯絡後，確有在高雄縣
    仁武鄉焚化爐附近，向被告購買價值1000元之海洛因1 小包
    乙節，復據證人戊○○於本院審理時具結證述在卷（本院卷
    第74頁），是被告販賣海洛因予戊○○之犯行，應堪認定。
  (三)被告雖辯稱伊是拿一點點海洛因給戊○○吸食，並非販賣云
    云。惟查，被告與戊○○並無交情乙節，業據證人戊○○於
    本院審理時具結證述在卷（本院卷第75頁），且被告亦供稱
    伊所施用之毒品是向他人購得（本院卷第89頁），衡情被告
    當無免費提供毒品給毫無交情之戊○○施用之理。況轉讓毒
    品乃違法行為，倘經警查獲，當遭移送究辦，被告乃成年男
    子，且心智正常，對此當無諉為不知之理。是被告辯稱伊是
    將海洛因無償轉讓予戊○○施用云云，顯與常理不符，自難
    採信。
四、被告販賣第一級毒品海洛因予丙○○部分
  (一)丙○○（即綽號「阿嘉」）於98年9 月30日，以其所持用門
    號0000000000號之行動電話與被告所使用門號0000000000號
    之行動電話聯絡後，與被告約在高雄縣仁武鄉焚化爐附近廟
    宇見面，隨即以500 元之代價，向被告購買海洛因1 小包之
    事實，業據證人丙○○於檢察官訊問，及本院審理時具結證
    述在卷（偵1 卷第211 頁、本院卷第89至92頁），而被告亦
    供稱與丙○○並無過節（本院卷第177 頁），衡情證人丙○○應無甘冒偽證之風險而設詞誣陷被告之理。另被告亦供稱
    當天與丙○○通話後，確實與丙○○相約在上揭地點見面，
    丙○○並交付500 元予被告，被告隨後交付海洛因1 小包予
    丙○○（本院卷第175 至176 頁），是被告於前揭時間、地
    點，確有向丙○○收取500 元後，交付海洛因1 小包給丙○○之事實，堪以認定。
  (二)另從卷附通訊監察譯文顯示，丙○○使用門號0000000000號
    之行動電話，與被告所使用門號0000000000號之行動電話於
    98年9 月30日20時20分之通話內容，丁○○：「你是誰？」
    、丙○○：「我阿嘉」、丁○○：「煙囪那不是有個廟嗎？
    」、丙○○：「要開進去嗎？」、丁○○：「都一樣」，及
    同日20時36分之通話譯文內容，丙○○：「喂到了」、丁○○：「你誰啊」、丙○○：「我阿嘉」、丁○○：「好」（
    偵1 卷第22頁），而丙○○與被告除購買海洛因毒品外，並
    不會以上揭行動電話互相聯絡，且電話中亦不會提到購買毒
    品之種類、金額等內容，業據證人丙○○於本院審理時具結
    證述在卷（本院卷第91至92頁），且當天丙○○與被告2 人
    相約在高雄縣仁武鄉焚化爐附近廟宇見面後，確有向被告購
    買價值500 元之海洛因1 小包乙節，復據證人丙○○於本院
    審理時具結證述在卷（本院卷第92頁），是被告販賣海洛因
    予丙○○之犯行，亦堪認定。
  (三)被告雖辯稱伊是幫丙○○向他人拿毒品，沒有好處，並非販
    賣云云。惟查，被告於本院自承伊與丙○○並不熟，且收取
    丙○○所交付之金錢後又需開車到附近交流道向綽號「明仔
    」購買毒品（本院卷第177 頁），倘被告從中未獲取任何利
    益，衡情當無甘冒持有、轉讓、或販賣毒品可能遭警逮捕之
    風險，無償替丙○○向第三人購買海洛因後再轉交給丙○○
    之理。是被告辯稱伊是無償幫丙○○向他人購買海洛因後轉
    交給丙○○云云，顯與常理不符，自難採信。
五、另警方查緝人員於98年10月8 日逮捕被告時，從被告隨身背
    包查獲之粉末9 包，經送請法務部調查局濫用藥物實驗室檢
    定結果，認均屬第一級毒品海洛因，合計淨重1.04公克，純
    度17.53 ﹪，純質淨重0.18公克，有卷附該局鑑定書乙紙（
    偵1 卷第222 頁），且其中8 包已分裝完成，以及供稀釋用
    不明粉末1 包，另亦在被告住處查獲不明粉末5 包、毒品分
    裝器1 個，有卷附扣押物品目錄表及扣押物品收據、查獲照
    片可稽（警卷第76至80、82頁），足見被告確有稀釋、分裝
    海洛因之行為。按一般常情施用毒品者為恐其所購入之毒品
    可能因保存不易而受潮變質，且因數量龐大而增加被查緝之
    風險，通常一次僅會購入少量之毒品以供施用，且海洛因為
    政府相關治安機關查緝甚嚴之毒品，取得不易且違法，因而
    價格高昂，購買者錙銖必較，衡諸毒品經分裝後必有微量毒
    品殘餘包裝內，故分裝越多，勢必損耗越多，則若經過度分
    裝，無異將喪失減損毒品之實際份量。本件查獲之部分海洛
    因於查獲時即已分裝完成，業如前述，顯見被告遭查獲扣案
    之海洛因9 包，並非僅供其自己施用，而係以營利為目的販
    入後，經多次販賣後剩餘之毒品。
六、此外復有卷附車牌號碼2680-XQ 號之車籍查詢資料（偵2 卷
    第45頁）、指認犯罪嫌疑人紀錄表（偵1 卷第123 、166 、
    170 、17 7頁）、本院98年聲監字第1784號通訊監察書及通
    訊監察譯文（本院卷第63至64、122 至124 頁）在卷可稽。
七、綜上所述，被告上揭所辯，均不值採。本件被告上揭販賣海
    洛因予甲○○、乙○○、戊○○、丙○○等人之犯行，均事
    證明確，堪以認定，應依法論科。
八、核被告所為，均係犯毒品危害防制條例第4 條第1 項之販賣
    第一級毒品罪（共8 罪）。被告持有海洛因之低度行為，為
    販賣海洛因之高度行為所吸收，均不另論罪。被告上開所犯
    販賣第一級毒品罪各罪間（共8 罪），犯意個別，行為互殊
    ，應予分論併罰。公訴意旨另以被告與謝昆男、楊芬敏均受
    僱於曾安邦（謝昆男、楊芬敏、曾安邦經檢察官另案提起公
    訴），負責北高雄地區販賣毒品晚班之業務，並使用曾安邦
    提供之行動電話、出租汽車做為聯絡、交通工具等語，因認
    被告與曾安邦等人共同涉犯上揭販賣毒品罪嫌。惟查，被告
    與楊芬敏彼此並不認識，業據被告供述在卷（本院卷第168
    頁），且從楊芬敏警詢之供述中亦無隻語提及與被告互相認
    識（警卷第14至22頁），自難認被告與楊芬敏有共同販賣毒
    品海洛因之犯意聯絡或行為分擔。另被告雖供稱與謝昆男、
    曾安邦認識，然堅稱未與其等共同販賣海洛因予甲○○、乙○○、戊○○、丙○○等人，且從卷附監聽譯文內容顯示，
    均只有甲○○、乙○○、戊○○、丙○○與被告之聯絡對話
    後，約定交易地點，即由被告前往完成交易，並無謝昆男、
    曾安邦參與上揭販賣海洛因之跡證，是公訴人認被告與謝昆
    男、楊芬敏、曾安邦共同涉犯上揭販賣海洛因之犯行，顯有
    誤會，併此敘明。又被告曾受有期徒刑以上刑之宣告（詳參
    事實欄一所載），有臺灣高等法院被告前案紀錄表附卷可稽
    ，其於前開有期徒刑執行完畢後5 年內，故意再犯上開所列
    有期徒刑以上之罪，均為累犯，本應各依刑法第47條第1 項
    之規定加重其刑，惟被告所犯販賣第一級毒品罪為最輕本刑
    無期徒刑以上之罪，依法不得加重，故僅就被告所犯販賣第
    一級毒品罪併科罰金部分，依法加重其刑。復按毒品危害防
    制條例制訂之目的，係為防制毒品危害，維護國民身心健康
    ，而有關販賣第一級毒品罪責部分，則處以死刑或無期徒刑
    之重刑，然若未分別行為人販賣第一級毒品之數量、次數、
    獲利金額及所造成之危害，一律處以死刑或無期徒刑之重刑
    ，自非罰其所當罰之刑事政策目的，亦非阻絕毒害之唯一方
    法。查，被告於本次經警查獲時販賣第一級毒品海洛因之次
    數總計雖達8 次，然每次販賣所得僅為500 元（7 次）或1
    千元（1 次），犯罪所得不多，另扣案之海洛因驗後合計淨
    重僅1.04公克，純質淨重更僅有0.18公克，是其所販賣第一
    級毒品之數量非鉅，衡之毒品危害防制條例第4 條第1 項法
    定本刑為死刑、無期徒刑，倘與大量販賣毒品者相比，若處
    以被告該法定最輕本刑即無期徒刑，猶尚嫌過重，其情狀尚
    堪憫恕，爰就販賣第一級毒品罪（8 罪），均依刑法第59條
    規定減輕其刑，並依法先加後減。
九、爰審酌被告為牟私利，販賣毒品殘害國民身心健康，足使社
    會施用毒品人口增加，而相對提高社會負成本，減損勞動生
    產力，影響社會層面至深且鉅，且犯後否認犯行，毫無悔意
    ，並有上述前科紀錄，素行非佳，本不宜寬貸，惟念其販賣
    毒品所得金額非多，及查獲之毒品數量非鉅等一切情狀，各
    量處如主文所示之刑。又依被告販賣第一級毒品罪之性質，
    認有褫奪公權之必要，爰均依刑法第37條第2 項規定，各予
    以宣告褫奪公權如主文所示，並定其應執行之刑。
十、按以營利為目的販入毒品，經多次販賣後，持有剩餘毒品被
    查獲，其各次販賣毒品行為，固應併合處罰。惟該持有剩餘
    毒品之低度行為，應僅為最後一次販賣毒品之高度行為所吸
    收，不另論罪，故就該查獲之剩餘毒品，祇能於最後一次之
    販賣毒品罪宣告沒收銷燬，不得於各次販賣毒品罪均宣告沒
    收銷燬（最高法院98年台上5283號判決要旨參照）。本件扣
    案之粉末9 包（即附表編號4 「應沒收銷燬之物」欄所示）
    ，經送請法務部調查局濫用藥物實驗室檢定結果，認均屬第
    一級毒品海洛因，合計淨重1.04公克，純度17.53 ﹪，純質
    淨重0.18公克，有卷附該局鑑定書乙紙（偵1 卷第222 頁）
    可稽，顯係被告以營利為目的販入毒品，經多次販賣後剩餘
    之毒品，依上開判決要旨，自應於被告最後1 次之販賣毒品
    罪（即98年9 月30日販賣海洛因予丙○○該次犯行）宣告沒
    收銷燬，併此敘明。又扣案之不明粉末6 包、自製毒品分裝
    器1 個，均為被告所有，業據被告供述在卷（警卷第29頁）
    ，且預備供稀釋、分裝毒品之用，應均依刑法第38條第1項
    第2 款之規定宣告沒收。另未扣案如附表編號1 至4 「應沒
    收或抵償之財物」欄所示之財物（即販賣予甲○○1 次500
    元、乙○○每次500 元，前後共5 次、戊○○1 次1 千元、
    丙○○1 次500 元，合計4500元），屬於被告販賣第一級毒
    品所得，均應依據毒品危害防制條例第19條第1 項之規定宣
    告沒收；如全部或一部不能沒收時，應以其財產抵償之。至
    於未扣案門號0000000000號之行動電話1 支（含SIM 卡），
    為供被告所有供犯販賣第一級毒品所用之物，應依據毒品危
    害防制條例第19條第1 項之規定宣告沒收；如全部或一部不
    能沒收時，應追徵其價額，或以其財產抵償之。另扣案之甲
    基安非他命1 包、吸食器1 組、門號0000000000、00000000
    00號之行動電話2 支，均核與本案犯罪無關，爰均不為沒收
    之諭知。
參、無罪部分
一、公訴意旨另以：被告丁○○又於98年農曆過年期間某日，在
    仁武鄉某處販賣1000元之海洛因給甲○○；復於98年8 月某
    日，在高雄市楠梓區某處販賣500 元之海洛因給甲○○等語
    ，因認被告丁○○另涉犯2 次毒品危害防制條例第4 條第1
    項之販賣第一級毒品海洛因罪嫌。
二、按犯罪事實應依證據認定之，無證據不得認定犯罪事實；不
    能證明被告犯罪者，應諭知無罪之判決，刑事訴訟法第154
    條第2 項、第301 條第1 項分別定有明文。又事實之認定，
    應憑證據，如未能發現相當證據，或證據不足以證明，自不
    能以推測或擬制之方法，為裁判基礎；且認定犯罪事實所憑
    之證據，雖不以直接證據為限，間接證據亦包括在內，然而
    無論直接證據或間接證據，其為訴訟上之證明，須於通常一
    般之人均不致有所懷疑，而得確信其為真實之程度者，始得
    據為有罪之認定，倘其證明尚未達到此一程度，而有合理之
    懷疑存在而無從使事實審法院得有罪之確信時，即應由法院
    為諭知被告無罪之判決（最高法院40年台上字第86號、76年
    度台上字第4986號著有判例意旨可資參照）。
三、公訴人認被告另涉犯上開2 次販賣第一級毒品海洛因犯行，
    無非係以證人甲○○於警詢、檢察官訊問時之證述，及卷附
    通訊監察譯文、扣案海洛因9 包、不明粉末6 包、分裝器1
    個等物為其論據。訊據被告堅稱未於前揭時、地販賣海洛因
    予甲○○等語。經查：
  (一)證人甲○○於98年10月26日警詢中先指稱曾向被告丁○○購
    買3 次海洛因，除98年9 月28日該次外，其餘2 次時間、地
    點忘記了等語（偵1 卷第121 頁），然證人甲○○於同日接
    受檢察官訊問時卻改稱除了98年9 月28日該次外，另外亦曾
    向被告購買海洛因2 次，其中1 次是在98年3 、4 月間，地
    點在楠梓、仁武地區，過完年初一或初二我跟他拿海洛因，
    我付他1 千元給他，在仁武交貨，另1 次是2 個月前，在楠
    梓交貨，我拿500 元給他，他拿海洛因給我（詳參偵1 卷第
    133 頁），先於警詢時對另2 次向被告購買海洛因之時間、
    地點陳稱忘記了，後於檢察官訊問卻能清楚陳述向被告購買
    海洛因之時間、地點，是其上揭所陳內容是否可信，自應調
    查其他證據，以資審認。
  (二)按證人甲○○於檢察官訊問時證稱另1 次在「98年3 、4 月
    間，地點在楠梓、仁武，過完農曆年初一或初二，我跟他拿
    海洛因」等語。惟查，98年農曆春節是在98年1 月26日，並
    非98年3 、4 月間，且該次交易地點究竟是在高雄市楠梓區
    ，抑或高雄縣仁武鄉，證人甲○○所述無論交易時間、地點
    均不明確，是證人甲○○證稱該次於98年3 、4 月間，在楠
    梓、仁武，過完農曆年初一或初二，向被告購買海洛因1 千
    元云云，是否屬實，即非無疑。又證人甲○○另於檢察官訊
    問時證稱另1 次是2 個月前，在楠梓向被告購買500 元海洛
    因等語。然證人甲○○既然於警詢時陳稱忘記另2 次向被告
    購買海洛因之時間、地點，何以又能於稍後檢察官訊問時，
    陳述是在接受檢察官訊問前2 個月，在楠梓向被告購買500
    元之海洛因？況證人甲○○於本院審理時，經合法傳、拘始
    終未到庭，有卷附送達證書、拘提報告書在卷可稽（本院卷
    第58、132 、145 頁），在未能透過交互詰問程序所賦予被
    告詰問證人之權利，協助釐清事實前，單憑證人甲○○於警
    詢、檢察官訊問時所為前後不一，且互相矛盾之證述，自難
    遽為不利於被告之認定。
  (三)而從卷附被告與甲○○蒐證錄影擷取影像畫面照片，及通訊
    監察譯文內容，僅能證明被告曾於98年9 月28日，於高雄市
    金獅湖加油站旁之全家便利超商附近，販賣該次海洛因予甲○○（詳參理由欄貳、一部份所述），除此之外，從上開蒐
    證錄影擷取影像畫面照片，及監聽譯文內容，並無法證明被
    告是否曾於98年3 、4 月間（抑或農曆年初一或初二），或
    98 年8月間（即證人甲○○於98年10月26日接受檢察官訊問
    前之2 個月），曾經販賣海洛因予甲○○之事實。
四、此外復查無其他積極證據足資認定被告有檢察官所指上述2
    次販賣海洛因予甲○○之犯行，是依前揭規定及判例意旨，
    在罪疑唯輕原則下，自應就被告被訴另2 次販賣海洛因給甲○○之犯行，為無罪之諭知。
據上論斷，應依刑事訴訟法第299 條第1 項前段、第301 條第1
項，毒品危害防制條例第4 條第1 項、第18條第1 項前段、第19
條第1 項，刑法第11條、第37條第2 項、第38條第1 項第2款 、
第47條第1 項、第59條、第51條第5 款、第8 款，判決如主文。
本案經檢察官己○○到庭執行職務。
中    華    民    國    99    年    6     月    9     日
                  刑事第六庭  審判長  法  官  李璧君
                                      法  官  鄭峻明
                                      法  官  曾仁勇
上列正本證明與原本無異。
如不服本判決應於收受送達後十日內向本院提出上訴書狀，其未
述上訴之理由者並得於提起上訴後十日內向本院補提理由書（須
按他造當事人之人數附繕本）。
中    華    民    國    99    年     6    月     9    日
                                      書記官  王紀芸
附錄本案論罪科刑法條
毒品危害防制條例第4條第1項：
製造、運輸、販賣第一級毒品者，處死刑或無期徒刑；處無期徒
刑者，得併科新臺幣1 千萬元以下罰金。
附表
┌──┬───┬────┬──────────┬─────┬───┬────┬────┬───────┬─────┬──────┐
│編號│行為人│販賣對象│販賣時間、地點、方式│罪      名│累犯  │應處徒刑│褫奪公權│應沒收銷燬之物│應沒收之物│應沒收或抵償│
│    │      │        │                    │          │      │        │        │              │          │之物        │
├──┼───┼────┼──────────┼─────┼───┼────┼────┼───────┼─────┼──────┤
│ 1  │丁○○│甲○○  │98年9 月28日14時30分│丁○○犯販│累犯  │處有期徒│褫奪公權│              │扣案之不明│未扣案販賣第│
│    │      │        │許，由甲○○以門號09│賣第一級毒│      │刑拾伍年│捌年。  │              │粉末陸包、│一級毒品所得│
│    │      │        │00000000號之行動電話│品罪      │      │陸月。  │        │              │自製毒品分│新臺幣伍佰元│
│    │      │        │，撥打丁○○所持用門│          │      │        │        │              │裝器壹個，│，沒收之，如│
│    │      │        │號0000000000號之行動│          │      │        │        │              │均沒收。  │全部或一部不│
│    │      │        │電話聯絡後，約在高雄│          │      │        │        │              │          │能沒收時，應│
│    │      │        │市金獅湖加油站旁之全│          │      │        │        │              │          │以其財產抵償│
│    │      │        │家便利超商附近，由黃│          │      │        │        │              │          │之。未扣案門│
│    │      │        │聖煌駕駛車牌號碼2680│          │      │        │        │              │          │號0000000000│
│    │      │        │-XQ 號之自小客車，王│          │      │        │        │              │          │號之行動電話│
│    │      │        │裕閔則騎乘車牌號碼YE│          │      │        │        │              │          │壹支（含SIM │
│    │      │        │T-70 6號機車前往，抵│          │      │        │        │              │          │卡），沒收之│
│    │      │        │達現場後，甲○○即進│          │      │        │        │              │          │，如全部或一│
│    │      │        │入丁○○所駕駛自小客│          │      │        │        │              │          │部不能沒收時│
│    │      │        │車，由丁○○交付價值│          │      │        │        │              │          │，應追徵其價│
│    │      │        │500 元之海洛因1 小包│          │      │        │        │              │          │額，或以其財│
│    │      │        │予甲○○，並向甲○○│          │      │        │        │              │          │產抵償之。  │
│    │      │        │收取500 元。雙方交易│          │      │        │        │              │          │            │
│    │      │        │完成後，甲○○甫離開│          │      │        │        │              │          │            │
│    │      │        │不久，即遭鼎金派出所│          │      │        │        │              │          │            │
│    │      │        │員警在高雄市○○路26│          │      │        │        │              │          │            │
│    │      │        │9 號前攔檢時查獲。  │          │      │        │        │              │          │            │
├──┼───┼────┼──────────┼─────┼───┼────┼────┼───────┼─────┼──────┤
│ 2  │丁○○│乙○○  │(一)丁○○自98年9 月間│丁○○犯販│均累犯│各處有期│各褫奪公│              │扣案之不明│未扣案販賣第│
│    │      │        │  某日起，迄98年9 月│賣第一級毒│      │徒刑拾伍│權捌年。│              │粉末陸包、│一級毒品所得│
│    │      │        │  28日前某日止，由吳│品罪（共伍│      │年陸月。│        │              │自製毒品分│各新臺幣伍佰│
│    │      │        │  義成以其所持用門號│罪）      │      │        │        │              │裝器壹個，│元，均沒收之│
│    │      │        │  0000000000號之行動│          │      │        │        │              │均沒收。  │，如全部或一│
│    │      │        │  電話與丁○○所使用│          │      │        │        │              │          │部不能沒收時│
│    │      │        │  門號0000000000號之│          │      │        │        │              │          │，應以其財產│
│    │      │        │  行動電話聯絡後，分│          │      │        │        │              │          │抵償之。未扣│
│    │      │        │  別約在高雄市楠梓區│          │      │        │        │              │          │案門號093891│
│    │      │        │  、高雄縣大社鄉等處│          │      │        │        │              │          │1852號之行動│
│    │      │        │  ，以每次500 元之代│          │      │        │        │              │          │電話壹支（含│
│    │      │        │  價，販賣海洛因1 小│          │      │        │        │              │          │SIM 卡），沒│
│    │      │        │  包予乙○○，前後共│          │      │        │        │              │          │收之，如全部│
│    │      │        │  4 次。            │          │      │        │        │              │          │或一部不能沒│
│    │      │        │(二)又於98年9 月28日14│          │      │        │        │              │          │收時，應追徵│
│    │      │        │  時31許，由乙○○以│          │      │        │        │              │          │其價額，或以│
│    │      │        │  門號0000000000號之│          │      │        │        │              │          │其財產抵償之│
│    │      │        │  行動電話撥打丁○○│          │      │        │        │              │          │。          │
│    │      │        │  所持用門0000000000│          │      │        │        │              │          │            │
│    │      │        │  號之行動電聯絡後，│          │      │        │        │              │          │            │
│    │      │        │  約在高雄榮民總醫院│          │      │        │        │              │          │            │
│    │      │        │  對面之全家利超商附│          │      │        │        │              │          │            │
│    │      │        │  近，由丁○○交付價│          │      │        │        │              │          │            │
│    │      │        │  值500元之海洛因1小│          │      │        │        │              │          │            │
│    │      │        │  包予乙○○，並向吳│          │      │        │        │              │          │            │
│    │      │        │  義成收取500 元。  │          │      │        │        │              │          │            │
├──┼───┼────┼──────────┼─────┼───┼────┼────┼───────┼─────┼──────┤
│ 3  │丁○○│戊○○  │於98年9 月30日19時50│丁○○犯販│累犯  │處有期徒│褫奪公權│              │扣案之不明│未扣案販賣第│
│    │      │        │許，由戊○○以門號09│賣第一級毒│      │刑拾伍年│捌年。  │              │粉末陸包、│一級毒品所得│
│    │      │        │00000000號之行動電話│品罪      │      │陸月。  │        │              │自製毒品分│新臺幣壹仟元│
│    │      │        │撥打丁○○所持用門號│          │      │        │        │              │裝器壹個，│，沒收之，如│
│    │      │        │0000000000號之行動電│          │      │        │        │              │均沒收。  │全部或一部不│
│    │      │        │話聯絡後，約在高雄縣│          │      │        │        │              │          │能沒收時，應│
│    │      │        │仁武鄉烏林村焚化爐附│          │      │        │        │              │          │以其財產抵償│
│    │      │        │近，由丁○○交付價值│          │      │        │        │              │          │之。未扣案門│
│    │      │        │10 00 元之海洛因1 小│          │      │        │        │              │          │號0000000000│
│    │      │        │包予戊○○，並向劉丁│          │      │        │        │              │          │號之行動電話│
│    │      │        │源收取1000元。      │          │      │        │        │              │          │壹支（含SIM │
│    │      │        │                    │          │      │        │        │              │          │卡），沒收之│
│    │      │        │                    │          │      │        │        │              │          │，如全部或一│
│    │      │        │                    │          │      │        │        │              │          │部不能沒收時│
│    │      │        │                    │          │      │        │        │              │          │，應追徵其價│
│    │      │        │                    │          │      │        │        │              │          │額，或以其財│
│    │      │        │                    │          │      │        │        │              │          │產抵償之。  │
├──┼───┼────┼──────────┼─────┼───┼────┼────┼───────┼─────┼──────┤
│ 4  │丁○○│丙○○  │98年9 月30日20時20分│丁○○犯販│累犯  │處有期徒│褫奪公權│扣案之海洛因玖│扣案之不明│未扣案販賣第│
│    │      │（綽號阿│許，由丙○○以門號09│賣第一級毒│      │刑拾伍年│捌年。  │包（合計淨重壹│粉末陸包、│一級毒品所得│
│    │      │嘉）    │00000000號之行動電話│品罪      │      │陸月。  │        │點零肆公克），│自製毒品分│新臺幣伍佰元│
│    │      │        │撥打丁○○所使用門號│          │      │        │        │均沒收銷燬之。│裝器壹個，│，沒收之，如│
│    │      │        │0000000000號之行動電│          │      │        │        │              │均沒收。  │全部或一部不│
│    │      │        │話聯絡後，約在高雄縣│          │      │        │        │              │          │能沒收時，應│
│    │      │        │仁武鄉焚化爐附近，由│          │      │        │        │              │          │以其財產抵償│
│    │      │        │丁○○交付價值500 元│          │      │        │        │              │          │之。未扣案門│
│    │      │        │之海洛因1 小包予陳冠│          │      │        │        │              │          │號0000000000│
│    │      │        │威，並向丙○○收取50│          │      │        │        │              │          │號之行動電話│
│    │      │        │0 元。              │          │      │        │        │              │          │壹支（含SIM │
│    │      │        │                    │          │      │        │        │              │          │卡），沒收之│
│    │      │        │                    │          │      │        │        │              │          │，如全部或一│
│    │      │        │                    │          │      │        │        │              │          │部不能沒收時│
│    │      │        │                    │          │      │        │        │              │          │，應追徵其價│
│    │      │        │                    │          │      │        │        │              │          │額，或以其財│
│    │      │        │                    │          │      │        │        │              │          │產抵償之。  │
└──┴───┴────┴──────────┴─────┴───┴────┴────┴───────┴─────┴──────┘

司法院資訊處製作；財團法人民間司法改革基金會備份。
